【裁判字號】    95,訴,538
【裁判日期】    950920
【裁判案由】    建築法
【裁判全文】
臺北高等行政法院裁定
                                     95年度訴字第00538號
原      告  甲○○○即來欣來小吃店
訴訟代理人  戊○○
被      告  臺北市政府都市發展局
代  表  人  乙○○
訴訟代理人  丁○○
            己○○
            丙○○
上列當事人間因建築法事件，原告不服臺北市政府中華民國94年
12月8日府訴字第09427971800號訴願決定，提起行政訴訟。本院
裁定如下︰
    主  文
原告之訴駁回。
訴訟費用由原告負擔。
    理  由
一、本件原告起訴時之被告為臺北市政府工務局，嗣其建築管理
    業務經台北市政府公告，委任臺北市政府都市發展局辦理，
    並由該局代表人乙○○承受訴訟，有該局提出之聲明承受訴
    訟狀、臺北市政府公告、函等件影本附卷可稽，核無不合，
    應予准許，合先敘明。
二、按行政訴訟法第4條第1項規定，人民因中央或地方機關之違
    法行政處分，認為損害其權利或法律上之利益，經依訴願法
    提起訴願而不服其決定者，得向高等行政法院提起撤銷訴訟
    。而此所謂行政處分，依訴願法第3條第1項規定，係指中央
    或地方機關就公法上具體事件所為之決定或其他公權力措施
    而對外直接發生法律效果之單方行政行為而言。又官署所為
    單純的事實敘述或理由說明，並非對人民之請求有所准駁，
    既不因該項敘述或說明而生法律上之效果，非訴願法上之行
    政處分，人民對之提起訴願，自非法之所許，改制前行政法
    院62年度裁字第41號著有判例。倘原告對於不得提起訴願之
    非行政處分，經訴願機關為不受理之決定後，復提起行政訴
    訟，乃不備起訴之要件，顯非合法，應予駁回。
三、本件原告負責經營之來欣來小吃店所使用之臺北市○○區○
    ○街30巷10弄2 號1 樓建築物，領有臺北市政府工務局核發
    之60使字第0123號使用執照，核准用途為「店舖」。經臺北
    市政府商業管理處以94年5 月6 日北市商三字第
    09431581000 號函副知該府工務局該址有經營「酒吧」及「
    視聽歌唱」業務之違規使用情事，該府工務局嗣審認原告違
    反建築法第73條第2 項前段規定，乃依建築法第91條第1項
    規定，以94年5 月19日北市工建字第09431231400 號函，處
    違規使用人即原告新臺幣（下同）6 萬元罰鍰，並命恢復原
    核准用途使用或於文到3 個月內辦理用途變更或向目的事業
    主管機關申辦合法證照。嗣因原告遲未繳納罰鍰，該府工務
    局復以94年7 月20日北市工建字第09453221700 號函通知原
    告略以，主旨：臺端於本市○○區○○街30巷10弄2 號1 樓
    建築物因違反建築法，前經本局裁罰，積欠罰鍰1 筆共計新
    臺幣6萬 元整…請依說明一期限繳納…說明：一、主旨所述
    情事臺端逾限未繳，請於94年8 月3 日前繳納等語。原告不
    服該函，提起訴願，遭訴願機關為不受理決定等情，為兩造
    所不爭，且有上開各該函文、原處分及訴願決定書等件影本
    附訴願機關卷可稽。
四、經查，原被告臺北市政府工務局94年7月20日北市工建字第
    09453221700號函，係對原告欠繳罰鍰一事，函請限期繳納
    之觀念通知，僅係屬單純之事實敘述，並非對人民為發生法
    律效果之行政行為，亦非對原告之主張有所准駁，尚不對外
    發生具體的法律上效果，難謂其屬於行政處分。訴願機關為
    不受理之決定，並無不合。原告復對之提起本件行政訴訟，
    顯非合法，應予駁回。
五、另原告主張其未收到原處分即被告臺北市政府工務局94年5
    月19日北市工建字第09431231400 號函云云；經查，該處分
    函已依行政程序法第72條規定，於94年5 月26日合法送達於
    原告當時之營業所即臺北市○○區○○街30巷10弄2 號1 樓
    等情，有寄存送達之送達證書影本附原處分卷及原告在該營
    業所經營來欣來小吃店之合夥契約書、營業單等件影本附本
    案卷可稽；原告主張上情，並不足採，併予敘明。
六、依行政訴訟法第107第1項第10款、第104條，民事訴訟法第
    95 條、第78條，裁定如主文。
中    華    民    國    95    年     9    月   20     日
                       第五庭審判長法  官  張瓊文
                                   法  官  王碧芳
                                   法  官  蕭忠仁
上為正本係照原本作成。
如不服本裁定，應於送達後10日內向本院提出抗告狀（須按他造
人數附繕本）。
中    華    民    國    95    年     9    月   20     日
                                   書記官  蕭純純


司法院資訊處製作；財團法人民間司法改革基金會備份。
